臺中高等行政法院判決
　　　　　　　　　　　　　　　　　　 96年度簡字第00004號
原　　　告　甲○
被　　　告　臺中縣霧峰鄉公所
代　表　人　乙○○
訴訟代理人　丙○○
上列當事人間因廢棄物清理法事件，原告不服臺中縣政府中華民
國95年10月18日府訴委字第0950289169號訴願決定，提起行政訴
訟，本院判決如下︰
　　主  文
訴願決定及原處分均撤銷。
訴訟費用由被告負擔。
　　事  實
壹、事實概要：
    緣被告機關清潔隊稽查人員於民國（下同）91年10月15日執
    行環境稽查工作時，於臺中縣霧峰鄉○○路46巷口發現棄置
    之垃圾2包，並當場從其中1包黑色垃圾袋內，查得載有原告
    姓名及住址（臺中縣霧峰鄉○○路46巷22號）之臺中榮民總
    醫院放射腫瘤科信封袋乙只，乃拍照存證，依廢棄物清理法
    第27條第1款規定暨同法第50條第3款規定裁處新台幣（下同
    ）1,200元罰鍰（最低罰款），於91年12月31日將該違反廢
    棄物清理法案件處分書，依所查得之原告姓名、住址以郵政
    雙掛號（收據第914811號）寄送原告，然經郵務人員分別於
    91年12月31及92年1月2日兩次投遞，均無人收受郵件，而於
    92年1月8日退回被告機關。嗣後被告機關經戶政機關協助查
    得原告戶籍資料之住址，與前郵寄未送達遭退回之地址相同
    ，乃於95年7月14日以郵政雙掛號再為寄送，並經原告於95
    年7月20日收受。原告不服，提起訴願，遭決定駁回，遂提
    起行政訴訟。
貳、兩造聲明：
  一、原告聲明求為判決：
      訴願決定及原處分均撤銷。
　二、被告聲明求為判決：
      駁回原告之訴。
參、兩造之爭點：
  一、原告主張之理由：
（一）按行政訴訟法第136條準用民事訴訟法第277條規定，當事
      人主張有利於己之事實，就其事實有舉證之責任。而行政
      罰應以行政上違反作為、不作為義務者為處罰對象，被告
      機關主張被處分人違反義務者，在行政訴訟程序即應由該
      處分機關負舉證責任。本件唯一證據為2張照片（該照片
      為被告機關提供）。照片1可辨識為原告本人之信函，與
      照片2之比例尺寸不符，顯有不同－為類正方型，照片2之
      大小尺寸顯然為長方形，比例不同。故1及2之照片無因果
      遠近之關係，不足證明照片1為照片2之物件。即便是亦不
      足證明該廢棄物係原告所棄置，被告機關採證顯不合法。
      該2之照片更無法說明係在46巷之巷口，即便是亦不能依
      所謂之「經驗法則可合理認定該廢棄物係該信封人所棄置
      」，更不應求「除非收信人舉證證明非屬其棄置」。試問
      ，有何人可舉證4年前之某日所為何事？舉證本應被告機
      關之職責所在，卻反求原告舉證非本人所為，豈不荒唐。
（二）被告辯稱：經郵務人員分別於91年12月31日及92年1月2日
      兩次送至該處所，無人收受郵件，該郵件於92年1月8日退
      回被告機關。以上顯為無稽謊言。因原告向郵局查悉，掛
      號郵件自寄出後退回原寄件人手中至少需17日以上。被告
      機關所述之寄件日期不足10日，相距甚遠，絕非事實。即
      便是亦不需歷經4年始將告發單及處分單寄達，難道經戶
      政機關查詢原告之戶籍資料需經4年始得查知？被告機關
      理由實難令人信服。
（三）被告又稱「91年10月15日下午2點25分到場收取垃圾，91
      年10月15日下午3點查獲原告丟棄廢棄物，時程差距僅25
      分鐘。原告合理認定絕無可能，因該時段原告在臺中上班
      ，不可能回霧峰丟垃圾。
（四）原告於95年7月20日始收到告發單及處分單。原告並未於
      該告發單之違反人簽章處簽章，其上僅蓋有逕行告發章，
      應不具告發之成立要件，未經原告陳述而據此論斷亦屬不
      當。而處分單中只載明違反事項、理由，而未註明需繳款
      項金額，何來罰鍰？原告以單據認定不需繳交，有何錯誤
      ？
（五）綜上，本案原處分經提訴願而未予查證，均以推斷合理之
      論述而將訴願駁回，顯有違誤，爰請求判決如聲明。
  二、被告主張之理由：
（一）被告機關實施全鄉垃圾不落地等政策，業於90年9月7日公
      告後實施迄今，被告機關所屬清潔隊稽查人員於91年10月
      15日，在霧峰鄉○○路46巷口之現場，查獲原告擅自棄置
      自家巷口之垃圾一包，並從中取得前揭證物，且拍照存證
      ，顯見原告違反廢棄物清理法之事證至為明確，被告機關
      依法告發並無違誤。
（二）原告主張，按行政訴訟法第136條準用民事訴訟法第277條
      規定，當事人主張有利於己之事實，就其事實有舉證之責
      任，．．．被告機關主張被處分人違反義務者，在行政訴
      訟程序即應由該處分機關負責舉證責任乙事；按被告機關
      清潔隊稽查人員在場發現棄置之垃圾袋乙包，並從中查得
      載有原告姓名及住址：臺中縣霧峰鄉○○路46巷22號之臺
      中榮民總醫院放射腫瘤科信封袋乙只，乃拍照存證，被告
      機關當有此證據，依職權認定依法告發，並無違誤，反觀
      原告並無法舉證被告機關所查獲之證物，不是原告所有，
      或不是原告所丟棄等具體事證，故原告所言難令人採信。
（三）原告又稱，本件唯一證據為被告機關提供之2張照片。照
      片1可辨識為原告本人之信函。與照片2之比例尺寸不符，
      顯有不同－為類正方型，照片2之大小尺寸顯然為長方形
      ，比例不同。故該1、2之照片無因果遠近之關係，不足證
      明照片1為照片2之物件云云。按依現場所照之照片雖有角
      度、高低及遠近之差別，但並不影響該物之特徵及形貌之
      辨識，又照片2係照片1之遠照，所照之特徵與照片1相符
      ，可從遠照之現場照片明確看出，現場祗有同一黑色及材
      質式樣之垃圾共兩包，甚為清礎，近照乃在拍攝取證該包
      垃圾袋內查獲之信封照片，顯與現場取證之信封特徵相符
      ；故原告所指尺寸比例不符，不足採信。況且原告亦自承
      照片1可辨識為原告本人之信函，顯見原告棄置該包垃圾
      之事證，故原告在無提出具體事證足認非其所為時，被告
      機關自得依職權採證告發並無違誤。至於原告又稱，照片
      2 更無法說明係在46巷之巷口乙事；可依被告機關清潔隊
      稽查人員在原告自家46巷口發現該包垃圾之時間、地點與
      證物，即足以認定原告所為，除非原告舉證並非其所為，
      此係原告應負舉證之責任，並不因事過4年而卸責，否則
      違反行政處分案件在處罰期間內，因故送達較慢即不予追
      究處罰，將有違法定期間之意義與規定，故原告之卸詞不
      值採信。此外，原告與被告機關執行告發取締之清潔隊稽
      查人員間並未有過怨隙，彼此也素不相識，當不致無理告
      發，況且被告機關清潔隊稽查人員在前述時地發現該包垃
      圾內當場即取得原告遺留現場之證物（信封上印有原告之
      姓名及住址，已付國內郵資）即依法拍照存證，可謂事實
      俱在及證據確鑿，被告機關當依法告發處罰。
（四）原告所提郵務作業及被告機關送達時效之程序乙事；本將
      行政處分書等相關資料以郵政雙掛號寄送原告，第1次郵
      政單位將該郵件退回被告機關之信件封套上，蓋有該單位
      退回時之戳章足以證明，原告片面之所述並無可採；被告
      機關再查證原告戶籍地址，第2次再寄送，原告始於95年7
      月20日收受而告完成送達之法定程序。有關告發處罰之時
      效問題，依行政程序法第131條第1項規定：「公法上之請
      求權，除法律有特別規定外，因5年間不行使而消滅。」
      故本件之請求權尚未逾法定時效，不因原告以經4年未送
      達而抗辯卸責。
（五）原告以被告機關聲稱91年10月15日下午2時25分到場收取
      垃圾，91年10月15日下午3時查獲原告丟棄廢棄物，時程
      差距僅25分鐘。原告合理認定絕無可能，因該時段原告在
      臺中上班不可能回霧峰丟垃圾乙事。按被告機關清潔隊稽
      查人員在前述時地發現該包垃圾（即為查獲時間），當場
      即取得原告遺留現場之證物（信封上印有原告之姓名及住
      址，已付國內郵資）即依法拍照存證，乃依違規事證逕行
      告發，與原告所述該時段是否在場並不重要，因違規時間
      與查獲時間並不一定要同時，原告亦未舉證不在場致該包
      垃圾及證物為何會棄置現場之具體事證，或提出係由何人
      所為，故難予採信。
（六）原告又稱，其於95年7月20日始收告發單及處分單。該告
      發單之違反人簽章處，原告未簽章。僅以逕行告發圖章蓋
      上，應不具告發之成立要件，未經原告陳述而據以論斷亦
      屬不當。而處分單只寫明違反事項、理由，而未寫須繳納
      款項、金額，何來罰鍰？原告以單據認定不需繳交，有何
      錯誤云云。按被告機關清潔隊稽查人員係執行環境巡察時
      發現該違規事物，並從該廢棄物內取得原告遺留現場之證
      物，即當場拍照存證，返被告機關清潔隊後，依據違規事
      實及違反法條，填具告發單、處分單及填寫自行收納款項
      統一收據四聯單，並連同現場照片影本一併寄送違規當事
      人，有別於當場查獲告發案件，故違規當事人無法在告發
      單上簽章，被告機關乃於違反人簽章攔處蓋上逕行告發章
      以為區別，此仍具有告發之同一效力，不因原告未簽名而
      失其效力。原告復以未經原告陳述而據以論斷乙節，按被
      告機關於該處分單「注意事項1.」攔內即已明確告知不服
      依法可提起訴願可稽，況原告已提訴願。至於處罰金額縱
      有漏填，然在該處分單上之「處分理由及適用法令」攔內
      仍有載明違規法令條款，且於臺中縣霧峰鄉「自行收納款
      項統一收據」四聯單內，也有載明繳款人、金額（最低罰
      1,200元）、事由及告發字號等資料，原告可明確得知須
      繳納金額，故原告於接獲被告機關告發等相關資料後，不
      服而提起訴願時，其訴願書內容對此並無表示異議，否則
      原告即提示被告機關一併寄送之「自行收納款項統一收據
      」四聯單正本以資證明，故原告對處分單據上若有未寫罰
      款金額，仍可繳款，亦可逕向被告機關詢問或請求載明，
      甚至於得暫繳最有利之最低罰款，並不因此而影響繳款，
      亦不因此影響違規事實，原告以認定不需繳交罰鍰，係在
      卸責，不值採信。
　　理  由
一、按「在指定清除地區內嚴禁有下列行為：一隨地吐痰、檳榔
    汁、檳榔渣，拋棄紙屑、煙蒂、口香糖、瓜果或其皮、核、
    汁、渣或其他一般廢棄物。」「有下列情形之一者，處新台
    幣1,200元以上6,000元以下罰鍰。經限期改善，屆期仍未完
    成改善者，按日連續處罰：一．．．。三為第27條各款行為
    之一。」廢棄物清理法第27條第1款、第50條第3款定有明文
    。次按「行政罰之裁處權，因3年期間之經過而消滅。前項
    期間，自違反行政法上義務之行為終了時起算。但行為之結
    果發生在後者，自該結果發生時起算。．．．。」「行政機
    關裁處行政罰時，應作成裁處書，並為送達。」及「本法施
    行前違反行政法上義務之行為應受處罰而未經裁處，於本法
    施行後裁處者，除第15條、第16條、第18條第2項、第20條
    及第22條規定外，均適用之。前項行政罰之裁處權時效，自
    本法施行之日起算。」分別為行政罰法第27條、第44條及第
    45條所明定。
二、本件被告機關清潔隊稽查人員於91年10月15日執行環境稽查
    工作時，於臺中縣霧峰鄉○○路46巷口發現棄置之垃圾2包
    ，並當場從其中1包黑色垃圾袋內，查得載有原告姓名及住
    址（臺中縣霧峰鄉○○路46巷22號）之臺中榮民總醫院放射
    腫瘤科信封袋乙只，乃拍照存證，依廢棄物清理法第27條第
    1款暨同法第50條第3款規定裁處1,200元罰鍰，於91年12月
    31日將該違反廢棄物清理法案件處分書，依所查得之原告姓
    名、住址以郵政雙掛號（收據第914811號）寄送原告，然經
    郵務人員分別於91年12月31及92年1月2日兩次投遞，均無人
    收受郵件，而於92年1月8日退回被告機關。嗣後被告機關經
    戶政機關協助查得原告戶籍資料之住址，與前郵寄未送達遭
    退回之地址相同，乃於95年7月14日以郵政雙掛號再為寄送
    ，並經原告於95年7月20日收受。原告不服，提起訴願，遭
    訴願決定予以駁回，揆諸首揭規定，雖非無見。
三、惟按「行政行為之內容應明確」、「行政處分以書面為之者
    ，應記載主旨、事實、理由及其法令依據」、「書面之行政
    處分自送達相對人起『依送達之內容』對其發生效力」，分
    別為行政程序法第5條、第96條第1項第2款、第110條第1項
    所明定。經查，被告機關91年11月19日霧鄉清罰字第910042
    號處分書（編號：0000000-下稱系爭處分書）計一式二聯，
    第一聯為存根（白色-由被告機關存查）；交受處分者為第
    二聯（紅色），有該處分單第一聯影本（附本院卷第42頁，
    經被告機關訴訟代理人於96年6月15日本院行準備程序時提
    出本聯原本，經本院核對後當庭發還）及第二聯影本（本院
    卷第9頁，經原告於本院同上準備程序時提出本聯原本，並
    經本院核對原告起訴時所提影本與原本記載內容相符）在卷
    可稽。查被告機關系爭處分書存根聯其上固載有原告系爭違
    章行為之罰鍰金額新台幣1,200元（即「主旨」）、查獲時
    間及違反事項（即「事實」）與「處分理由及適用法令」（
    法令依據），然送達與原告之系爭處分書第二聯「處分」欄
    並未記載處分之罰鍰金額，亦即漏載「主旨」乙項，是被告
    機關送達與原告之系爭處分書既未載明原告系爭違章行為之
    處罰金額，徵諸上開行政程序法規定，即有違誤，訴願決定
    予以維持，亦有未合。被告答辯意旨所稱：系爭處分書處罰
    金額縱有漏填，然在該處分單上之「處分理由及適用法令」
    欄內仍有載明違規法令條款，且於臺中縣霧峰鄉「自行收納
    款項統一收據」四聯單內，也有載明繳款人、金額（最低罰
    1,200元）、事由及告發字號等資料，原告可明確得知須繳
    納金額等云云，洵非可採。原告訴訟意旨執此指摘原處分違
    誤，為有理由。應將訴願決定及原處分均撤銷，由被告機關
    另為處分，以資適法。
四、兩造其餘主張，並不影響本件判決之結果，無庸論究，附此
    敘明。又本件適用簡易訴訟程序，爰不經言詞辯論而為判決
    。
據上論結，本件原告之訴為有理由，依行政訴訟法第236條、第2
33條第1項、第195條第1項前段、第98條第1項前段，判決如主文
。
中　　華　　民　　國　　96　　年　　8　　 月　　24　　日
                      第二庭   法  官　胡  國  棟
以上正本證明與原本無異。
如不服本判決，應於判決送達後20日內，以本訴訟事件所涉及之
法律見解具有原則性者，始得向本院提出上訴狀並表明上訴理由
，經最高行政法院許可，否則不得上訴；如於本判決宣示後送達
前提起上訴者，應於判決送達後20日內補提上訴理由書（均應依
對造人數提出繕本）。
中　　華　　民　　國　　96　　年　　8　　 月　　24　　日
　　　　　　　　　　　　        書記官　丁  俊  賢
